臺灣高等法院臺中分院刑事判決
111年度侵上訴字第23號

上  訴  人  
即  被  告  林錦川
選任辯護人  常照倫律師
上列上訴人即被告因妨害性自主罪案件，不服臺灣臺中地方法院
中華民國110年11月24日110年度侵訴字第1號中華民國第一審判
決（起訴案號：臺灣臺中地方檢察署109年度偵字第30778號），
提起上訴，本院判決如下：
    主  文
上訴駁回。
    犯罪事實
一、丙○○自民國109年7月6日起，僱用印尼藉逃逸外籍移工即代
    號AW000-A109332女子（82年11月生，真實姓名年籍詳卷，
    下稱甲 ）擔任家庭看護工，在臺中市○里區○○路000號住處
    照顧其母林曾春。丙○○基於強制性交之犯意，於109年7月27
    日9時許，在其上開住處3樓，先親吻甲 之嘴唇，經甲 以手
    推開丙○○，並回以：你幹嘛等語後，丙○○仍外出購買避孕藥
    ，命甲 服用後，在其上開住處2樓，強拉甲 進入其房間內
    ，徒手將甲 壓制在床上，經甲 稱：「我在印尼有老公、小
    孩，我想要好好工作」等語，表達無與丙○○性交之意願，丙
    ○○仍親吻甲 ，將甲 上衣往上拉，撫摸甲 胸部，並脫去其
    自身之衣物及甲 之褲子、內褲，以其舌頭舔甲 之陰道後，
    以其陰莖插入甲 之口腔內，經甲 表示：「不要」等語，丙
    ○○仍以陰莖插入甲 之陰道，以此強暴方式對甲 強制性交得
    逞。嗣甲 於同日12時許，趁丙○○外出時，聯繫仲介公司人
    員AW000-A109332A（真實姓名年籍詳卷，下稱B女），並依B
    女建議，搭乘計程車前往仲介公司位於臺中之分公司後，再
    返回位於臺北之仲介公司，並於同年月29日前往醫院驗傷並
    報警處理，因而查悉上情。
二、案經甲 訴由臺中市政府警察局霧峰分局報告臺灣臺中地方
    檢察署檢察官偵查起訴。
    理    由
一、程序部分：
　㈠按性侵害犯罪防治法所稱性侵害犯罪，係指觸犯刑法第221條
    至第227條、第228條、第229條、第332條第2項第2款、第33
    4條第2款、第348條第2項第1款及其特別法之罪；又行政機
    關、司法機關及軍法機關所製作必須公示之文書，不得揭露
    被害人之姓名、出生年月日、住居所及其他足資識別被害人
    身分之資訊，性侵害犯罪防治法第2條第1項、第12條第2項
    分別定有明文。本案被告丙○○（下稱被告）所犯刑法第221
    條第1項強制性交罪，屬性侵害犯罪防治法所稱之性侵害犯
    罪，是本判決關於告訴人甲 之姓名、年籍、住址等足資識
    別被害人身分之資料，依上開規定不得揭露，並以甲 之代
    號稱之；另證人B女則為告訴人甲 之外籍移工仲介人員，如
    於判決書中載述該名證人之真實姓名，亦足以間接推知告訴
    人甲 之確切身分，本院故而未將上開證人之完整姓名及其
    他個人資料予以揭露。
　㈡證據能力：
  ⒈按被告以外之人於審判外之言詞或書面陳述，除法律有規定
    者外，不得作為證據。刑事訴訟法第159條第1項定有明文。
    被告及其辯護人於本院準備程序中主張：告訴人甲 於警詢
    時之陳述無證據能力等語（見本院卷第72頁），上開證據係
    被告以外之人於審判外之陳述，依前揭規定，應無證據能力
    。
  ⒉又按被告以外之人於偵查中向檢察官所為之陳述，因檢察官
    代表國家偵查犯罪時，原則上當能遵守法定程序，且被告以
    外之人如有具結能力，仍應依法具結，以擔保其係據實陳述
    ，故刑事訴訟法第159條之1第2 項明定「除顯有不可信之情
    況者外」，得為證據。至於有無不可信之情況，法院應依卷
    證資料，就該被告以外之人於陳述時之外在環境及情況（諸
    如：陳述時之心理狀況、有無受到外力干擾等），予以綜合
    觀察審酌，而為判斷之依據。又偵查中訊問被告以外之人，
    上訴人或其辯護人對該證人雖未行使反對詰問權，但依刑事
    訴訟法第159條之1第2 項之規定，原則上屬於法律規定得為
    有證據能力之傳聞證據，於例外顯有不可信之情況，始否定
    其得為證據，亦即，得為證據之被告以外之人於偵查中向檢
    察官所為之陳述，因其陳述未經被告詰問，應認屬於未經合
    法調查之證據，但非為無證據能力，此項詰問權之欠缺，非
    不得於審判中由被告行使以資補正，而完足為經合法調查之
    證據。倘被告於審判中捨棄對質、詰問權，自無不當剝奪被
    告對質、詰問權行使之可言（最高法院109年度台上字第558
    2號判決意旨參照）。查證人即告訴人甲 於偵查中經具結後
    之證述，觀諸偵訊筆錄之記載形式，查無檢察官在上開偵訊
    時有任何以不正方法訊問，而有違反陳述者之自由意志等顯
    有不可信之情況，自有證據能力。況告訴人於檢察官訊問時
    經具結之證言，被告及其辯護人僅概略敘述該證言未經被告
    對質詰問無證據能力外，並未釋明「顯有不可信之情況」，
    且被告及其辯護人於原審及本院審理中表示捨棄傳訊對告訴
    人之詰問（見原審卷第83、111頁、本院卷第134頁），經本
    院提示告訴人之偵訊陳述，供被告及其辯護人表示意見，已
    完足為經合法調查之證據，告訴人於檢察官訊問時經具結之
    證言自得作為證據。
　⒊復按被告以外之人於審判外之陳述，雖不符刑事訴訟法第159
    條之1至第159條之4之規定，然經當事人於審判程序同意作
    為證據，法院審酌該言詞陳述作成時之情況，認為適當者，
    亦得為證據；當事人、代理人或辯護人於法院調查證據時，
    知有刑事訴訟法第159條第1項不得為證據之情形，而未於言
    詞辯論終結前聲明異議者，視為有前項之同意，刑事訴訟法
    第159條之5定有明文。本案下列所引用被告以外之人於審判
    外陳述，並無符合刑事訴訟法第159條之1第1項規定之情形
    ，且檢察官陳明沒有意見；另被告及其辯護人除就上開告訴
    人甲 於審判外之陳述部分爭執證據能力外，其餘證據能力
    均不爭執，僅爭執其證明力等情（見本院卷第72頁），且未
    於言詞辯論終結前聲明異議，本院審酌上開陳述作成時之情
    況，並無違法取證之瑕疵，認以之作為證據為適當，揆諸上
    開規定，應具有證據能力。
  ⒋再按刑事訴訟法第159條至第159條之5有關傳聞法則之規定，
    乃對於被告以外之人於審判外之言詞或書面陳述所為之規範
    ；至非供述證據之物證，或以科學、機械之方式，對於當時
    狀況所為忠實且正確之記錄，性質上並非供述證據，應無傳
    聞法則規定之適用，如該非供述證據非出於違法取得，並已
    依法踐行調查程序，即不能謂其無證據能力。本案下引之其
    他非供述證據，均與本案待證事實具有關聯性，公訴人、被
    告及其辯護人皆不爭執其證據能力，且無證據證明有何偽造
    、變造或公務員違法取得之情事，復經本院依法踐行調查證
    據程序，自得作為證據，而有證據能力。
二、認定犯罪事實所憑之證據及理由：
　㈠訊據被告固坦承於上揭時間、地點有與告訴人為性交行為等
    情，惟矢口否認有何強制性交犯行，辯稱：其承認有性交之
    事實，但沒有用強制的手段，告訴人是為了要錢用這種方法
    誘惑其，甲 急著要回印尼，需要很多錢，發生關係之後女
    跟其要錢，說要很多錢，其沒有答應她，告訴人也沒有說什
    麼；其去吃飯回來之後就沒看到告訴人，本案發生那天她就
    離開了，也沒有說為什麼離開云云。經查：
  ⒈被告自109年7月6日起，僱用告訴人擔任家庭看護工，在其上
    開住處照顧其母；而被告於109年7月27日9時許，在其住處2
    樓，與告訴人為性交行為後，告訴人即於該日12時許離開被
    告住處等情，業據被告於警詢時、偵查中、原審及本院準備
    程序坦承不諱（見偵卷第20至22、92頁，原審卷第52頁
　　，本院卷第69頁），核與證人即告訴人於偵查之證述相符（
    見偵卷第77至81頁），並有告訴人指認被告國民影像照片、
    犯罪地點、告訴人所提供被告住處水費通知單影本、臺北市
    政府警察局婦幼警察隊受理各類案件紀錄表、受理刑事案件
    報案三聯單、扣押物品清單、贓證物品照片、客戶對帳明細
    表、性侵害案件代號與真實姓名對照表、居留外僑動態管理
    系統列印資料、中華民國居留證影本、性侵害犯罪事件通報
    表、性侵害案件被害人調查表、性侵害案件驗證同意書、疑
    似性侵害案件證物採集單、受理疑似性侵害事件驗傷診斷書
    、查獲外來人口在臺逾期停留、居留或其他非法案件通知書
    、性侵害案件真實姓名對照表等件在卷可佐（見偵卷第47至
    55、61至62、69、97頁、不公開卷第3至31、35、39頁），
    此部分之事實應堪認定。
　⒉證人即告訴人甲 於偵查中結證稱：其於108年3月28日來臺灣
    做看護工，合法僱主只有一個在臺北，做到109年7月初逃逸
    ，朋友跟其說在外面的薪水較多，所以其就逃逸，逃逸之後
    去臺中找非法僱主即被告工作，從109年7月6日開始工作，
    工作内容是照顧阿嬤、打掃，工作時間是24小時照顧，因為
    受到被告性侵，所以做不到1個月就離開；109年7月27日7點
    ，被告拿水果給其，叫其在3樓吃水果，吃完後被告跟其說
    吃完水果嘴巴就很甜，被告就親其的嘴唇，其推開他，說你
    幹嘛，其可以聽跟說一點中文；被告後來有出去又回來，拿
    1盒藥給其，叫其吃1顆，被告手比大肚子的動作，其一開始
    就會害怕，被告一直叫其，一邊手還碰其的手，當時其就走
    來走去想要離開，但發現2樓往1樓的鐵門被反鎖，裡面打不
    開，被告一直跟著其，其跟被告說我是要在這裡好好工作，
    之後被告強迫其吃藥，其怕懷孕就吃了，其不想讓家人看到
    丟臉，吃完藥繼續工作，目標想跑出去，其有試著爬去3樓
    的陽台想要跳下去，但那麼高會害怕，後來就下去2樓，被
    告還是繼續叫其，其進去阿嬤的房間，幫阿嬤按摩，阿嬤跟
    其說她要睡覺，被告在阿嬤房間門外一直叫其，阿嬤叫其休
    息，她要睡覺，被告就把阿嬤房間收音機音量開大，其還沒
    有出去門外，就被被告拉去他2樓房間，被告抓很用力，其
    手很痛，拉進去房間推其到床上開始性侵其，其跟被告說其
    在印尼有老公有小孩，想要好好工作，被告還是不理，繼續
    推其，被告力氣很大，其沒有辦法推開被告，被告就開始親
    其，被告雙手壓住其的肩膀，其跟被告說不要，被告親其之
    後，就開始打開其的衣服，開始摸其的胸部，有吸其的乳房
    ，上衣只是往上掀開沒有脫掉，坐在其身上轉身，轉身時被
    告自己脫掉他的衣服及褲子，大腿壓住其的肩膀，整個脫掉
    其的褲子跟内褲，舔其的私密處，被告將他的生殖器塞進其
    的嘴巴叫其吸，其說不要，後來被告的生殖器還是有進到其
    嘴巴内，其沒有力氣推開被告，被告在床上叫其吸後，之後
    轉身壓在其身上將他的生殖器插入其的私密處，其說不要，
    被告插入進去之後，還說你已經很久沒有男人碰你，其說他
    神經病，因為其有老公，後來被告又重複轉身將他的生殖器
    插入其的嘴巴，之後被告下床來將其翻身過來，腳在地上身
    體趴在床上，一隻手抓住其的後頸，一隻手抓住腰，從後面
    用生殖器進入其的生殖器繼續性侵，其跟被告說其很累很痛
    ，被告將其翻身躺在床上，換他壓在其身上，也是生殖器進
    入其的生殖器，其就跟被告講，其很累不要這樣其會死掉，
    其有踢被告，被告就起來去廁所，叫其去廁所洗一洗，被告
    就出去，其想要逃走，使用通訊軟體簡訊跟打電話，請教前
    仲介的翻譯老師，但是其還沒跟翻譯老師講被性侵的事，跟
    翻譯老師說在這裡很害怕，翻譯老師給其Asia Group的地址
    ，請其坐計程車過去，當時被告住處2樓往1樓的門已經開了
    ，其就拿著背包坐計程車離開等語（偵卷第77至80頁）。告
    訴人就案發經過證述甚明，且就被告強拉告訴人進行性交行
    為，告訴人亦明確向被告表示：「我在印尼有老公有小孩，
    我想要好好工作」、「我不要」等表示拒絕與被告性交之言
    語等事實。
　⒊復按性侵害犯罪通常具有隱密性，若案發當時僅有被告與被
    害人2人在場，事後常有各執一詞，而難辨真偽之情形。被
    害人以證人身分之陳述，雖非無證據能力，然其證言是否可
    信，事實審法院仍應調查其他證據，以查明其指證是否確與
    事實相符。亦即被害人之指證，仍須有補強證據以保障其憑
    信性（最高法院102年度台上字第299號判決意旨參照）；惟
    茲所謂之補強證據，並非以證明犯罪構成要件之全部事實為
    必要，倘其得以佐證被害人指述之犯罪非屬虛構，能予保障
    所指述事實之真實性，即已充分。又得據以佐證者，雖非直
    接可以推斷該被告之實行犯罪，但以此項證據與被害人之指
    述為綜合判斷，若足以認定犯罪事實者，仍不得謂其非屬補
    強證據。是所謂補強證據，不問其為直接證據、間接證據，
    或係間接事實之本身即情況證據，均得為補強證據之資料（
    最高法院105年度台上字第2797號判決意旨參照）。本案除
    前揭告訴人之證述外，尚有以下證據可以佐證：
　①證人即B女於原審審理中證稱：109年7月2日其發現告訴人逃
    跑後，用WhatsApp留言給告訴人，但是她沒有回，告訴人完
    全沒有回應，關機；後來告訴人跑了一段時間，她有聯絡其
    ，其就有點嚇到，她就說老師我很害怕；從109年7月2日告
    訴人離開原雇主，到7月28日告訴人聯絡其之前，其找告訴
    人的訊息她都沒有回應，告訴人突然聯絡其，其嚇到，平常
    這樣逃跑的都不會再聯絡了，逃逸外勞跑了就跑了，因為其
    是仲介，有一些就會直接封鎖其電話號碼；一般逃逸外勞從
    原雇主那邊離開，就是他們不想待在原雇主那邊，也不想讓
    仲介找到，他們要離開並去其他地方賺錢，而且會避免讓我
    們知道，外面的薪水比較高；在其從業的時間內，除了本案
    之外，沒有任何一個逃逸外勞主動跟其連絡；告訴人在109
    年7月28日跟其連絡時，告訴人是用留訊息的，內容有說她
    怕，其跟告訴人有接觸或是講到話的時候，是用電話講，告
    訴人有說她怕，其先請告訴人搭計程車到臺中分公司，再請
    臺中分公司的人協助告訴人搭車回去臺北的公司，告訴人抵
    達臺北的公司，其看到她時，告訴人臉很慘白，告訴人說她
    沒力氣等語（見原審卷第130至136頁）。堪認告訴人證稱其
    於案發後旋即使用通訊軟體與證人B女聯繫，並表明驚懼之
    意，復依證人B女之建議，搭乘計程車前往仲介公司位於臺
    中之分公司，再返回位於臺北之仲介公司等情，核與證人B
    女前開證述內容相符。告訴人於案發後，隨即離開被告住處
    ，搭車返回仲介公司，若非如告訴人所述在被告住處內遭被
    告為前開強制性交等情，告訴人當不致再與其逃離之仲介公
    司人員聯繫，亦不會返回仲介公司，且告訴人在聯繫時即表
    示害怕，前來臺北公司時面色慘白等情，是證人B女前開證
    述自足以補強告訴人前開證述內容。
　②又告訴人自109年7月2日自位於新北市之合法雇主處逃離，而
    行方不明，至109年7月29日始尋獲，有居留外僑動態管理系
    統在卷可佐（見偵不公開卷第5頁）。參以告訴人前揭證述
    內容可知，告訴人為逃逸外勞，其逃離原合法雇主的原因是
    因為在外面的薪水比較多，而告訴人係於109年7月6日始至
    被告住處擔任看護工，於109年7月27日即離開，工作期間不
    到1個月，顯然與其至被告住處工作之目的不符，若非如告
    訴人所述在被告住處內遭被告為前開強制性交之情事，當不
    會冒著失去工作、遭遣返回國，甚至無法再度來臺工作之風
    險，離開被告住處，足堪佐證告訴人前開指證之可信性。
　⒋就被告於本院審理中坦承確有對告訴人為性交行為之事實，
    且就其歷次辯解觀之：
　①被告於警詢時辯稱：其與告訴人是雙方同意的；109年9月27
    日早上9時許，告訴人跟其說，我們要做愛，你去買避孕藥
    ，並拿她的手機給其看避孕藥圖片，其就去買避孕藥回來，
    她將避孕藥吃了後，就一起進到其的房間，她就自己將全身
    衣物脫光，其也自己將衣服脫光，其等就開始做愛；她先對
    其口交，接著其就躺在床上，她在其身體上方，其等就開始
    進行性行為，約10分鐘後，其沒有射精，其覺得沒有性致，
    就結束了；之後其外出買來東西給她吃，她跟其說過年要寄
    錢回家，要其給她新臺幣(下同)8000元，因為其前一天已經
    給她2200元，所以當下沒有給她；後來其外出辦事情，回家
    後就沒有看到告訴人了，其一直等不到她回來，才想說她可
    能跑掉了；直到她帶警方來家裡拿她的私人物品，才知道她
    向警方報稱其對她性侵；其與告訴人相處20幾天，也互相有
    感情了，如果她有需要金錢，跟其說其可以給她，不用這樣
    告其云云（見偵卷第21頁）。其於警詢時辯稱其與告訴人為
    合意性交，且係告訴人主動邀約，事後告訴人更向其索款80
    00元，被告拒絕後，告訴人於當日即行離去，嗣並報警處理
    。
　②被告復於偵查中辯稱：其沒有摸她，是她自己來抱其，其沒
    有去抱她，早上8點她在其媽媽房間的門口，叫其去買避孕
    藥，她拿LINE給其看上面有避孕藥的圖片，講國語叫其去買
    避孕藥說要做愛，其就自己去買；平常互動就很好，會摟摟
    抱抱，其從外面避孕藥買回來，她吃了，過了30分鐘，她叫
    其去二樓其房間，其跟媽媽房間都在二樓，一樓是租給人家
    賣東西的，她一起去其房間，其就跟著她一起房間，其順她
    ，她要做愛，她就自己全身脫光，她再幫其脫，其等是在地
    上脫，之後二人一起上床，她騎在其上面，其有插進去，過
    一陣子其把她推開，其沒有射精，做完後沒有洗澡，直接穿
    衣服，她就跟其講錢的事情及金項鍊，她要項鍊跟錢，忘記
    她要跟其要多少錢，她拿她手機中的LINE的項鍊照片給其看
    ，其自己沒有LINE，因為她要的那麼多，其沒有答應，之後
    其等2人就去照顧媽媽，2點多其睡午覺起來沒有看到她，她
    有拿一些東西走，其他的東西她沒交待其沒有看到，她之後
    就沒再回來；其是7月初找她的，薪水1天1200元，一星期仲
    介來拿一次8400元，沒有另外給她吃飯的錢，其不知道仲介
    有無給她。平常吃飯有時其去買，有時她自己去買，其沒有
    再給她錢，其買回來算是其請她，薪水有付到她離開那天（
    見偵卷第91、92頁）。其於偵查中所辯，係告訴人主動要約
    性交，事後告訴人再向其索要金錢及項鍊，被告並未應允，
    告訴人即於當日不告而別等情。
　③被告繼於原審準備程序中辯稱：甲 要過年要錢回印尼，用一
    個陷阱，其都沒有做、其在住處照顧母親，當天沒有與甲 
    為性交行為，因為其性功能已經萎縮；當天甲 叫其去買避
    孕藥，她有沒有吃其不知道；甲 於同日下午1時許離開其家
    ；甲 來21天，要回印尼過年要錢，她叫其拿避孕藥給她，
    是她把其叫到其房間，她才自己脫衣服，其沒有理她，她說
    要6萬元給她，不然家裡無法過日子，其沒有辦法答應她；
    樓下是水果行很多人，其不可能在這麼多人的地方與甲 發
    生關係云云（見原審卷第51頁）。其所辯無非否認有與告訴
    人性交之事實，且係告訴人設局誣陷，主動邀約至房間並脫
    衣，惟被告不予置理，告訴人猶索款6萬元未果，當日即自
    行離去云云。復另辯稱：其都是依照告訴人的意思，是她強
    暴其，不是其強暴她；她想要叫我去買避孕藥，把我拉到房
    間的床上，她自己脫衣服，她很兇，叫其怎麼做，她好像有
    叫其用舌頭進入她的陰道，其沒有用陰莖插入她的口腔，是
    她自己用口腔含著其的陰莖，其硬不起來，所以其的陰莖沒
    有插入她的陰道云云（見原審卷第55頁）。其所辯係遭告訴
    人強制性交，且否認其生殖器插入告訴人陰道云云。
　④被告再於原審審理中辯稱：是甲 拉其進去玩，玩完她就跟其
    要很多錢，但沒給她，就被她告（見原審卷第140頁）；告
    訴人強拉其，還叫其去買避孕藥，事後她跟其要很多錢，其
    就沒有答應，告訴人很生氣，早上8點多就出去，到下午2點
    多其在睡覺時跑掉了，沒有跟其講；是她拉其的，而且要很
    多錢，其要照顧母親一人又要給她薪水，她常常跟其拿錢，
    到最後要很多錢的時候，其沒有答應，下午2點多就跑掉了
    云云（見原審卷第143頁）。揆其所辯，無非係以告訴人強
    拉其性交，被告事後拒絕告訴人財物之要求，告訴人即自行
    離去等情。
　⑤被告又於本院準備程序中辯稱：其沒有與甲 發生性關係，其
    僱用甲 看護我母親，因為甲 印尼齋戒月要回去印尼，跟其
    要錢，要很多錢所以其沒有答應，甲 叫其去買避孕藥，還
    用LINE給其看避孕藥的外觀叫其去買，其買回來她就拿去了
    ，然後她要其在房間裡，其想想不能做這件事就離開，其母
    親在旁邊，她要錢其不給她；她跟其要錢是去買避孕藥之後
    ，是告訴人要求和其做愛，其不願意之後，才跟其說要錢這
    件事云云（見本院卷第69頁）。此部分所辯係告訴人主動求
    歡，被告拒絕後即遭告訴人索款等情。另改辯稱：其雖有與
    告訴人做愛，做完之後告訴人跟其要很多錢，因為其母親還
    需要花很多錢，其沒有答應她，告訴人也沒有說什麼；其去
    吃飯回來之後就沒看到告訴人，本案發生那天她就離開了，
    也沒有說為什麼離開云云（見本院卷第69頁），而另辯以當
    天確有與告訴人性交，事後告訴人向其索款遭拒，告訴人即
    行離去等情。
　⑥被告復於本院審理中辯稱：告訴人說的全部不是事實，她是
    為了要錢用這種方法誘惑其；其承認有性交之事實，但沒有
    用強制的手段，甲 急著要回印尼，需要很多錢，發生關係
    之後甲 跟其要錢，說要很多錢，是發生關係之後馬上跟其
    說的云云（見本院卷第161頁）。其承認與告訴人性交，惟
    係告訴人主動誘惑，事後索款等情。
　⑦揆諸被告上開所辯，或辯以係告訴人主動色誘，其不予置理
    後仍遭告訴人索取財物；或辯以因告訴人誘惑後而合意性交
    ，事後即遭告訴人索取財物；或辯以告訴人強拉其入房，強
    制與其性交，因其性功能已失無力為之，或係確有性交之事
    實，惟事後均遭告訴人索要財物等情，其辯解反覆，且就索
    要款項或稱8000元，或稱6萬元，或稱不復記憶云云，說詞
    不一，其所辯無非以彼等雖事涉性事，然係告訴人主動誘惑
    、設局誣陷以要求財物，其並無強制性交之行為云云。審酌
    外籍移工離鄉背井，遠赴異國無非為生計之故，而告訴人亦
    自承其逃逸係為求較高之所得等情，固堪認告訴人確有經濟
    上之需求。惟被告於偵查中辯稱：告訴人跟其要錢及項鍊，
    其沒辦法答應她，其等也沒發生爭吵云云（見偵卷第92頁）
    ，復於本院審理中辯稱：其與告訴人做愛後告訴人跟其要很
    多錢，其沒有答應她，告訴人也沒有說什麼；其去吃飯回來
    之後就沒看到告訴人，也沒有說為什麼離開云云（見本院卷
    第69頁）。顯見告訴人並無積極要求被告給予財物，倘如被
    告所辯告訴人係主動褫衣縱體求歡，設局誘惑，藉此勒索項
    鍊及現金，則以告訴人慎思慮密，屈身取媚，志在得財，自
    當以此性侵之事與被告交涉談判，要索賠償，應無在被告事
    畢後遭拒絕其條件後旋即不告而別，反遭人財兩失之理。而
    告訴人係逃逸外勞，隨時有遭查獲留置以待遣返之風險，在
    事發當日即逃離被告住處，非但難以此性侵案件要索被告賠
    償，更因其嗣後報警處理曝光自己逃逸外勞身分而遭遣返，
    告訴人如非至愚，當不致有此損人不利己之舉措。況告訴人
    於偵查中證稱：其離開後有個行李遭被告丟掉，希望被告賠
    償等語（見偵卷第81頁），被告亦自承事後告訴人與警察前
    來其住處拿私人物品等情（見偵卷第21頁）堪認告訴人倉促
    離去，猶有個人物品遺留被告住處之情事，顯見告訴人係因
    事出一時，赴急而動，駭亂驚懼下藉機儘速逃離被告住處，
    殊難認係告訴人為索財而設局誣陷被告，被告上開所辯，無
    非自掩其過，歸咎於人，尚難採憑。
　⒌至辯護人為被告辯護稱：告訴人沒有受傷，如果是違反意願
    且有強暴行為，告訴人應該會受傷，且告訴人於警詢時陳稱
    被告較其矮，堪認告訴人身材較被告高壯，被告身材矮小，
    年紀大很多，又從告訴人自承有事先服用避孕藥、案發後未
    立刻報警等情，可見告訴人與被告是合意性交云云。然查，
    告訴人於被告對其為強制性交行為時，已明確向被告表示拒
    絕與被告性交之言語等情，業如前述。而告訴人於偵查中證
    稱：被告強迫其吃藥，其怕懷孕就吃了，其不想讓我的家人
    看到丟臉，當天被告性侵其時，其身體沒有受傷只有痠痛因
    為被壓制；事發後沒有直接去警察局報案，因為當天身心狀
    況很糟沒有想那麼多，而且擔心逃逸外勞身分被發現等語（
    見偵卷第78、80頁）。被告係於其住處房間內對告訴人為強
    制性交行為，而告訴人為逃逸外勞，身處殊方異域，更 係
    在被告住處房間內，因恐不聽從被告指示，導致激怒被告，
    反遭受更嚴重之侵害，而聽從被告指示屈從服用避孕藥或未
    敢呼救或劇烈反抗被告而未受傷，自屬合理，未足以告訴人
    有服用避孕藥或未呼救、未受傷遽認被告所為並未違反告訴
    人之意願。且刑法第221條強制性交罪之構成要件，已刪除
    早年修正前刑法之「至使不能抗拒」法文，而另增列「其他
    違反其意願之方法」之規定，由修正後之條文以觀，所謂「
    違反其意願之方法」，已不必達於使告訴人不能抗拒之程度
    ，祇須具有妨害告訴人之自由意志，違反告訴人之意願而仍
    執意為之，即屬相當。申言之，現行法固以「對於男女以強
    暴、脅迫、恐嚇、催眠術或其他違反其意願之方法」為構成
    要件。其立法理由係以原條文之「至使不能抗拒」，要件過
    於嚴格，容易造成受侵害者，因為需要「拼命抵抗」而致生
    命或身體方面受更大之傷害；又面對性侵此莫大威脅時如何
    臨機應變，乃因人而異，並無標準模式或流程可依循，苟事
    後反課以被害人是否以冷靜、勇敢、理智之態度面對甚且思
    考逃脫之方法，並據以檢驗告訴人之證述是否可採，誠屬過
    苛。告訴人已明確證稱被告強拉其進入被告房間、徒手壓制
    告訴人在床上以遂行性交，顯已施以強制力，而屬強暴行為
    ，告訴人亦陳明其沒有立刻報警之理由係因當天身心狀況不
    佳，且擔心逃逸外勞身分被發現等情，衡酌告訴人隻身在台
    之處境，事出突然，一時不知如何處理，於事發後相隔2日
    於同年月29日始至醫院驗傷並報警，亦屬合理，況且告訴人
    於事後已向證人B女聯繫求助，復依證人即仲介公司人員B女
    之建議，搭乘計程車前往仲介公司位於臺中之分公司，再返
    回位於臺北之仲介公司等情，是辯護人僅以被告年邁、被告
    及被害人身材大、小之比較，以及有無受傷等片斷事實，無
    視於當時告訴人係逃逸外籍移工，在被告住處擔任家庭看護
    工，隻身處異國以勞力謀生，孤立無援且遭強拉入房間獨處
    之客觀環境，而認彼等係合意性交云云，自非可取，前揭所
    辯均不足為有利於被告之認定。
  ㈡綜上所述，本案事證明確，被告犯行足堪認定，應依法論科
    。
三、論罪：
　㈠核被告所為，係犯刑法第221條第1項之強制性交罪。
  ㈡按猥褻刑法上之吸收犯，係指犯罪之性質上，其罪名之觀念
    中當然包含他行為者而言，亦即所發生之數個犯罪事實之間
    ，依犯罪之性質及一般日常生活之經驗判斷，一方可以包含
    於他方犯罪觀念之中，遂逕行認定一方之罪，而置屬於實行
    階段性之他方於不論（最高法院94年度台上字第5451號判決
    要旨參照）。又強制猥褻與強制性交，係不同之犯罪行為，
    行為人若以強制性交之犯意，對被害人實施性侵害，先為強
    制猥褻，繼而為強制性交，其中強制猥褻行為係強制性交之
    前置行為，不容割裂為二罪之評價，則強制猥褻之階段行為
    自應為強制性交行為所吸收；若數行為中，有強制猥褻，有
    強制性交，或兼而有之，則應視其強制猥褻行為係出於強制
    猥褻或強制性交之犯意而分別論處，不可不分情形而一律認
    為強制猥褻係強制性交之階段行為而被吸收（最高法院92年
    度台上字第2964號判決要旨參照）。亦即行為人若以強制性
    交之犯意，對被害人實施性侵害，先為強制猥褻，繼而為強
    制性交，其中強制猥褻行為係強制性交之前置行為，不容割
    裂為二罪之評價，則強制猥褻之階段行為自應為強制性交行
    為所吸收。是本案被告既然對告訴人意在性交，已如前述，
    則被告對告訴人所為強吻撫胸等強制猥褻行為，為被告對告
    訴人著手強制性交之高度行為所吸收，不另論處。
  ㈢被告強暴方式以其生殖器插入告訴人口腔、陰道之方式性交
    ，係基於同一犯意，接續對告訴人為強制性交行為，各次行
    為之獨立性薄弱，難以強行分離，應論以接續犯之一罪。
　㈣被告之辯護人雖另辯護稱：倘被告有犯罪，充其量僅係刑法
    第228條第1項之利用權勢性交罪嫌云云。惟按刑法第228條
    第1項之利用權勢性交罪，以對於因親屬、監護、教養、教
    育養、教育、訓練、救濟、醫療、公務、業務或其他相類關
    係受自己監督、扶助、照護之人，利用監督之權勢性交，被
    害人係處其權勢之下，而隱忍屈從，然被害人屈從其性交，
    並未至已違背其意願之程度，始克當之（最高法院98年台上
    字第3312號判決意旨參照）。被告雖係告訴人之雇主，惟在
    其住處3樓親吻告訴人、在2樓強拉告訴人進入其房間並強吻
    撫摸及性交等過程中，告訴人再三表明：你在幹嘛、其在印
    尼有老公、小孩，想要好好工作及不要等語，均以明示拒絕
    被告之行為，告訴人顯無宛轉相就、意不自持，隱忍屈從僱
    主性交之情事，被告所為確係違背告訴人之意願，自與上開
    利用權勢性交罪嫌規定不侔，辯護人上開主張，為本院所不
    採。
　㈤又按犯罪之情狀顯可憫恕，認科以最低度刑仍嫌過重者，得
    酌量減輕其刑，刑法第59條定有明文；是本條之酌量減輕其
    刑，必須犯罪另有特殊之原因、背景或環境，在客觀上顯然
    足以引起一般人同情或憫恕，認為即予宣告法定最低度刑猶
    嫌過重者，始有其適用。至於被告犯罪之動機、惡性、情節
    是否輕微及犯後態度是否良好等情狀，僅屬同法第57條所規
    定得於法定刑內審酌量刑之標準，不得據為上揭酌量減輕其
    刑之適法理由（最高法院106年度台上字第3010號刑事判決
    參照）。經查，被告辯解數易其詞，惟均自始矢口否認犯行
    ，且其行為並無特殊之原因、環境或背景，而在客觀上足以
    引起一般之同情，並衡酌其本案犯罪之情狀，並無已達顯可
    憫恕之程度；難認有科以最低度刑仍嫌過重之情形存在。本
    院認被告尚無適用刑法第59條規定酌減其刑之餘地。
四、本院之判斷及對上訴之說明：　　　　　
　㈠原審審理結果，認為被告涉犯強制性交罪之事證明確，適用
    刑法第221條第1項之規定，並以行為人之責任為基礎，審酌
    被告不尊重告訴人之性自主權，利用告訴人至其住處擔任看
    護工，對其為前揭強制性交犯行之犯罪手段、所生危害，及
    被告否認犯行、尚未賠償告訴人所受損害之犯後態度，兼衡
    其素行、於原審審理中自陳之智識程度、經歷等一切情狀，
    量處有期徒刑3年6月。經核原審業已詳予說明認定被告犯罪
    所憑證據及論述理由，所為認事用法尚無違誤，量刑亦屬妥
    適。
　㈡被告上訴意旨略以：本案除告訴人甲 指訴外，僅有仲介公司
    人員B女之傳聞證詞，別無其他明確、積極證據可證被告確
    有強制性交行為，證人B女僅為傳聞證人，不能作為認定被
    告犯罪之證據。被告與告訴人兩人經一段時間相處後，互相
    欣賞，已有男女之情，兩方於109年7月27日兩情相悅而進行
    性行為，過程和平愉悅，避孕藥亦係告訴人要求買回，顯見
    双方應係合意為之。被告係44年間出生，案發時已是65歲之
    老人，患有攝護腺肥大併下泌尿道症狀、勃起功能障礙、慢
    性咽喉炎、慢性阻塞性肺病、脊椎退化合併腰薦椎滑脫、有
    憂鬱情緒的適應障礙症、非典型失眠症、非特定的焦慮症等
    多項身心疾病，有霧峰澄清醫院乙種診斷證明書、仁愛醫療
    財團法人大里仁愛醫院診斷證明可憑（見原審卷第69至76頁
    ），被告體弱力衰，應無能力壓制告訴人或強迫其服用避孕
    藥，且本件亦無告訴人身體受傷之紀錄，告訴人於偵查中亦
    自承其並未受傷。再者，告訴人指訴本案地點樓下為營業中
    之水果行，若被告有對告訴人有何違反本人意願之方式或暴
    力壓制行為，告訴人呼救即會使被告行為曝光，卻並未為之
    ，且遲於3日後始行報案，有違常情，依一般經驗法則應係
    合意之性交行為。參以被告為逃逸外勞，金錢短缺，於警詢
    時自承身上僅有896元，悠遊卡內約1百多元，告訴人於性交
    後向被告索討金錢，然被告未予同意，本案不排除告訴人心
    生怨懟，挾怨誣指被告性侵之可能，告訴人單方指訴，自不
    能採為認定被告犯罪之惟一證據。至於原審判決謂：告訴人
    甲 為逃逸外勞，若非遭被告性侵害，應不會冒著失去工作
    、遭遣返回國、甚至無法再度來臺工作之風險，而離開被告
    住處，可見告訴人對被告之指訴為真等語，此認定純係以推
    測或擬制之方法作為裁判基礎，明顯違反刑事訴訟法第154
    條「認定事實應依證據」之明文規定云云。
　㈢惟查：證據之取捨與證據之證明力如何，均屬事實審法院得
    自由裁量、判斷之職權，茍其此項裁量、判斷，並不悖乎通
    常一般人日常生活經驗之定則或論理法則，又於判決內論敘
    其何以作此判斷之心證理由者，即不得任意指摘其為違法。
    原判決已詳敘就卷內證據調查之結果，而為綜合判斷、取捨
    ，其得心證的理由已說明甚詳，且所為論斷亦難認有違背經
    驗法則、論理法則，或有其他違背法令之情形，自不容任意
    指為違法。被告以其與告訴人間身體狀況差異、告訴人向其
    索討金錢、告訴人並未受傷、事後亦未立即報警等情而否認
    犯行之辯解如何不足採信，業經本院逐一指駁如前，茲不贅
    述。況告訴人係逃逸移工，復為被告僱用，2人僅相處未及1
    月，告訴人亦陳明其在本國有配偶子女，而告訴人係82年次
    ，被告為44年次，年齡差距懸絕，被告亦自承其年老多病，
    殊難認彼等2人間有何情感基礎、彼此欣賞進而合意性交。
    且按性侵害犯罪通常具有隱密性，若案發當時僅有被告與被
    害人2人在場，事後常有各執一詞，而難辨真偽之情形。被
    害人以證人身分之陳述，雖有證據能力，然其證言是否可信
    ，事實審法院仍應調查其他證據，以查明其指證是否確與事
    實相符。亦即，被害人之指證，仍須有補強證據以保障其憑
    信性。所謂補強證據，固須與被害人所指證之被害事實具有
    關聯性，且不具同一性之證據，始具補強證據之適格。證人
    轉述被害人所陳關於被性侵害之事實，雖非依憑自己之經歷
    見聞，而係聽聞自被害人所述，屬與被害人之陳述具同一性
    之重覆性證據，應不具補強證據之適格。然證人所述該性侵
    害事實以外之相關事實，既係證人親自見聞之事，如與被害
    人所指證之被害事實具有關聯性，自得為補強證據（最高法
    院102年度台上字第299號判決要旨參照）。又證人陳述之內
    容，茍係供作證明被害人之身心狀態，或證明被害人之認知
    ，或證明其聽聞被害人所造成之影響者，由於並非用來證明
    被害人轉述之內容是否真實，而是作為情況證據（間接證據
    ）以之推論被害人陳述當時之心理或認知，或是供為證明對
    該被害人所產生之影響，實已等同證人陳述其當時所目睹被
    害人之情況，其待證事實與證人之知覺間有關連性，自屬適
    格之補強證據（最高法院107年度台上字第1075號判決要旨
    參照）。是以證人B女如係轉述聽聞告訴人甲 所陳如何遭被
    告性侵一事，固不具補強證據之適格，而無從作為認定犯罪
    事實之依據，惟B女事後如何接獲告訴人之求助過程，及事
    後見面時告訴人之反應等情，業據證人B女證述明確，就此
    部分已足擔保告訴人所為不利於被告指訴之真實性，堪作為
    本案之補強證據，原審自非單憑性侵害犯罪被害人之片面指
    訴，即為不利於被告之認定。而告訴人既係逃逸外勞，隨時
    有遭查獲留置以待遣返之風險，在事發當日即逃離被告住處
    ，非但難以此性侵案件要索被告賠償，更因其嗣後報警處理
    曝光自己逃逸外勞身分而遭遣返，在其查獲後調查等侯遣返
    之時間、未能工作之損失，顯非告訴人在報案時所能知悉算
    計，原審判決以告訴人當不會冒著失去工作、遭遣返回國，
    甚至無法再度來臺工作之風險，離開被告住處，佐證告訴人
    指證之可信性，尚與經驗法則不悖。被告之辯護人雖以駐臺
    北印尼經濟貿易代表處人員歐雅芬於本院審理中到庭陳稱：
    被害人已在其他國家工作，合約在身，現在新加坡云云（見
    本院卷第114頁），而認告訴人並無冒失去工作遭遣返回國
    之風險云云，惟被告在本案之後如何再覓得國外之工作，顯
    非告訴人在本案發生得以預期，縱認告訴人嗣後復至其他國
    家工作，仍無從為有利被告之認定。被告仍執前詞，指摘原
    審認事用法有所違誤，並據以提起本件上訴，為無理由，其
    上訴應予駁回。至辯護人另提出其母患有失智症、其有精神
    官能性憂鬱症、失眠症、焦慮症等情之診斷證明書各1份（
    見本院卷第169、171頁），請求從量刑云云，惟此尚未足以
    動搖原審之量刑基礎，併此敘明。
據上論斷，應依刑事訴訟法第368條，判決如主文。
本案經檢察官何昌翰提起公訴，檢察官乙○○到庭執行職務。
中　　華　　民　　國　　111 　年　　8 　　月　　24　　日
            刑事第十二庭   審判長法　官　陳      葳 
                                 法　官  李  雅  俐
                                 法　官  高  文  崇
以上正本證明與原本無異。
如不服本判決應於收受送達後20日內向本院提出上訴書狀，其未
敘述上訴理由者，並得於提起上訴後20日內向本院補提理由書狀
（均須按他造當事人之人數附繕本）「切勿逕送上級法院」。因
疫情而遲誤不變期間，得向法院聲請回復原狀。 

　　　　　　　　　　　　　     　書記官  蔡  皓  凡

中　　華　　民　　國　　111 　年　　8 　　月　　24　　日
                 
附錄法條：
刑法第221條：
對於男女以強暴、脅迫、恐嚇、催眠術或其他違反其意願之方法
而為性交者，處3年以上10年以下有期徒刑。
前項之未遂犯罰之。